【裁判字號】    99,重訴,295
【裁判日期】    990730
【裁判案由】    清償借款
【裁判全文】
臺灣臺北地方法院民事判決             99年度重訴字第295號
原      告  安泰商業銀行股份有限公司
法定代理人  丁○○
訴訟代理人  己○○
被      告  丙○○○○○ ○○.
            HORE)COMP.
被      告  甲○○○○○ ○○.
被      告  乙○○○○○ ○○.
兼上三人共同          原住中華.
法定代理人  戊○○      下步廟.
被      告  庚○○
上列當事人間清償借款事件，本院於中華民國99年7月28日言詞
辯論終結，判決如下：
    主  文
被告應連帶給付原告美金壹佰捌拾萬捌仟貳佰肆拾肆元角壹元
及如附表所示之利息及違約金。
訴訟費用新臺幣伍拾萬貳仟伍佰捌拾捌元由被告連帶負擔。
    事實及理由
甲、程序部分
一、按對於未認許而在我國亦無事務所或營業所之外國法人，在
    我國提起民事訴訟，以該訴訟事件，依民事訴訟法之規定，
    我國法院有管轄權為限，始得認為合法（最高法院71年度台
    上字第4494號判決參照）。經查，被告丙○○○○○ ○○○○○○○○○○○○○(MACAO.COMMERCIAL.OFFSHORE)COMPANY LIMITED【即康特
    爾國際（澳門離岸商業服務）有限公司，下稱康特爾國際公
    司】、甲○○○○○ ○○○○○○○○○○○(HONGKONG) COMPANY LIMITED【
    即超普國際（香港）有限公司，下稱超普公司】、乙○○○○○○○○○○○○○○○○ ○○○○○○○分別為未經認許之澳門、香港及大陸
    地區法人，惟康特爾國際有限公司與原告於民國97年8月18
    日簽訂綜合額度授信契約書（下稱系爭授信契約），依系爭
    授信契約第13條約定：「立約人及連帶保證人履行債務，以
    貴行所在地為履行地，其因本契約書所發生之一切訴訟行為
    ，不論貴行、立約人及連帶保證人之住所或國籍有無變更，
    同意以台灣台北地方法院為雙方合意之第一審管轄法院」，
    兩造就該授信契約之爭議於本院有管轄權亦不爭執，揆諸首
    揭說明，康特爾國際公司、超普公司、乙○○○○○ ○○○○○○○○○○○○○○○○○○得為本件原告，本院就本事件有管轄權。
二、復按，債之契約依訂約地之規定。但當事人另有約定者，從
    其約定臺灣地區與大陸地區人民關係條例第48條第1項定有
    明文。又按，民事事件，涉及香港或澳門者，類推適用涉外
    民事法律適用法，香港澳門關係條例第38條定有明文。再按
    ，法律行為發生債之關係者，其成立要件及效力，依當事人
    意思定其應適用之法律。當事人意思不明時，同國籍者依其
    本國法；國籍不同者依行為地法；行為地不同者以發要約通
    知地為行為地；如相對人於承諾時不知其發要約通知地者，
    以要約人之住所地視為行為地，涉外民事法律適用法第6條
    第1項、第2項分別定有明文。經查，系爭授信契約之當事人
    有被告康特爾國際公司、超普公司、乙○○○○○ ○○○○○○○○○ ○○○○○○○○○、戊○○、庚○○、原告安泰商業銀行股份有限公
    司（下稱安泰銀行），其中均安泰銀行為我國法人、庚○○
    為我國人、康特爾國際公司、超普公司、乙○○○○○ ○○○○○○○○○○○ ○○○○○○○乃各依澳門法、香港法及中國大陸法所成立之公
    司，戊○○則為大陸地區人民，故訂立系爭授信契約之當事
    人係屬不同之國籍，堪以認定。依據系爭授信契約第13條約
    定之內容，顯見本件當事人有以我國法為準據法之意思，故
    依臺灣地區與大陸地區人民關係條例第48條第1項之規定，
    或類推適用涉外民事法律適用法第6條第1項規定，均應適用
    我國之法律。
三、被告經合法通知而未於言詞辯論期日到場，核無民事訴訟法
    第386條各款之情形，爰依原告之聲請，由其一造辯論而為
    判決。
乙、實體部分
一、原告起訴主張：被告康特爾國際公司邀同其餘被告為連帶保
    證人，於97年8月18日與伊約定於美金1,800萬元之額度內，
    得以貸款、開立信用狀及出口押匯等方式動用前開金額，契
    約期間自97年8月18日起至98年8月19日止，繳款方式、利息
    及違約金之計算及收取方式均依雙方約訂並載明於系爭授信
    契約。嗣因康特爾國際公司無法依原契約履行繳款，被告等
    遂分別於98年3月16日及同年6月30日與伊另行約定貸款期間
    、繳款方式等條件。詎料被告康特爾國際公司自98年11月25
    日即未依約繳息，尚積欠本金美金1,808,244.31元及如附表
    所示之利息及違約金仍未清償，爰依消費借貸及連帶保證之
    法律關係，提起本件訴訟等語，並聲明：如主文所示。另提
    出本金、利息及違約金請求表、授信契約書、牌告匯率表、
    增補借據、繳息明細表（以上皆影本）等件為證。
二、被告未於言詞辯論期日到場，亦未提出書狀作何聲明或陳述
    。
三、得心證之理由：
（一）本件原告主張：被告康特爾國際公司邀同其餘被告為連帶
      保證人向伊借款，然未依約繳款，而使全部債務視為到期
      ，尚餘如主文第1項所示之本金及如附表所示之違約金尚
      未清償之事實，已據其提出如上開所載之證物為憑，核屬
      相符，則原告之主張，自堪信為真實。
（二）按消費借貸之借用人應於約定期限內，返還與借用物種類
      品質、數量相同之物，民法第478條前段定有明文；又所
      謂連帶保證，係指保證人與主債務人就債務之履行，對於
      債權人各負全部給付之責任者而言，是連帶保證債務之債
      權人得同時或先後向保證人為全部給付之請求（最高法院
      45年台上字第1426號判例、77年度台上字第1772號判決參
      照）。再按，遲延之債務，以支付金錢為標的者，債權人
      得請求依法定利率計算之遲延利息。但約定利率較高者，
      仍從其約定利率；當事人得約定債務人於債務不履行時，
      應支付違約金，民法第233條第1項、第250條第1項分別定
      有明文。康特爾國際公司以其餘被告為連帶保證人向原告
      借款未依約清償，經全部視為到期，尚積欠如主文第1項
      所示之本金、如附表所示利息及違約金迄未清償，揆上開
      說明及規定，被告5人自應連帶負清償責任。
（三）綜上，原告依連帶保證之法律關係請求被告5人給付如主
      文第1項所示本金及如附表所示之違約金為有理由，應予
      准許。
四、訴訟費用負擔之依據：民事訴訟法第85條第2項，數額並確
    定如後附計算書所示。
中    華    民    國    99    年    7     月    30    日
                  民事第六庭    法  官  黃柄縉
以上正本係照原本作成
如對本判決上訴，須於判決送達後20日內向本院提出上訴狀。如
委任律師提起上訴者，應一併繳納上訴審裁判費。
中    華    民    國    99    年    7     月    30    日
                                書記官  洪仕萱
附表
┌───┬──────┬───┬─────┬───────┐
│編號  │尚欠本金（美│年利率│利息計算方│違約金計算方式│
│      │金）        │      │式        │              │
│      │            │      │          │              │
├───┼──────┼───┼─────┼───────┤
│1     │1,203,244.31│1.798 │自98年11月│自96年10月30日│
│      │元          │％    │25日起算至│起，六個月以內│
│      │            │      │清償日止案│依前開利率10％│
│      │            │      │前開利率計│，超過六個月之│
│      │            │      │算        │部分依前開利率│
│      │            │      │          │20％計算      │
├───┼──────┼───┼─────┼───────┤
│2     │605,000元   │1.798 │自98年11月│自96年10月30日│
│      │            │％    │25日起算至│起，六個月以內│
│      │            │      │清償日止按│依前開利率10％│
│      │            │      │前開利率計│，超過六個月之│
│      │            │      │算        │部分依前開利率│
│      │            │      │          │20％計算      │
└───┴──────┴───┴─────┴───────┘
計  算  書
項      目             金  額           備    註
                       （新臺幣）
第一審裁判費           531,288元
第一審公示送達費用     100元          國內公示送達費用
第一審公示送達費用     1,200元        國外公示送達費用
合          計         532,588元

司法院資訊處製作；財團法人民間司法改革基金會備份。
